臺灣臺中地方法院刑事判決
111年度訴緝字第181號
公  訴  人  臺灣臺中地方檢察署檢察官
被      告  柳瀚為



上列被告因妨害秩序等案件，經檢察官提起公訴（110年度偵字
第11768號），被告於準備程序中就被訴事實為有罪之陳述，經
本院合議庭裁定由受命法官獨任進行簡式審判程序，判決如下：
    主    文
丙○○犯意圖供行使之用而攜帶兇器，在公共場所聚集三人以上下
手施強暴脅迫，因而致生公眾、交通往來之危險罪，處有期徒刑
捌月。
    犯罪事實
一、丙○○於民國109年11月22日0時10分許，搭乘陳勝杰所駕駛之
    車牌號碼0000-00號自用小客車（下稱A車），車上尚搭載王
    其然、黃偉倫（陳勝杰、王其然、黃偉倫所涉本案犯行，業
    經本院以110年度訴字第2180號判處罪刑，均尚未確定）、
    綽號「阿華」之男子（無證據證明為未成年）等人，行經臺
    中市西屯區臺灣大道與河南路口，適乙○○所駕駛車牌號碼00
    0-0000號自用小客車（下稱B車）搭載丁○○、鐘士翔，及鄭
    景聰所駕駛車牌號碼000-0000號自用小客車（下稱C車）亦
    行經上揭路口，A車與B車因故發生行車糾紛，丙○○與陳勝杰
    、王其然、黃偉倫、「阿華」均明知上揭路口為公共場所、
    馬路要道且人車往來仍屬頻繁，若聚眾追打，將波及用路人
    及來往車輛，影響社會治安秩序及生公眾、交通往來之危險
    ，丙○○與陳勝杰、王其然竟當場共同基於在公共場所聚集三
    人以上下手實施強暴脅迫、傷害及毀損之犯意聯絡，由陳勝
    杰、王其然先下車走至B車副駕駛座旁，王其然並意圖供行
    使之用，持其所有客觀上可供兇器使用之摺疊刀1把，將手
    伸入B車副駕駛座車窗內，以摺疊刀架在丁○○脖子上，對丁○○恫稱：「在超啥小」之語，以此加害生命、身體之舉止恫
    嚇丁○○，復徒手毆打丁○○臉部，致丁○○受有傷害（傷害部分
    ，業據丁○○於偵查中撤回告訴），丙○○下車後，則走至B車
    駕駛座旁，將手伸入B車駕駛座車窗內，徒手毆打乙○○臉部
    ，並強令乙○○下車，以此強暴方式妨害乙○○駕駛車輛自由離
    去，待乙○○下車後，丙○○旋即沿路徒手追打乙○○，陳勝杰亦
    意圖供行使之用，返回A車拿取其所有客觀上可供兇器使用
    之黑色狼牙棒型手電筒，先敲擊B車之前擋風玻璃，致破損
    不堪使用，足生損害於乙○○，隨即與丙○○一同追趕乙○○，2
    人分別徒手及以該狼牙棒型手電筒接續毆打乙○○，致乙○○受
    有頭皮1公分撕裂傷、頭部挫傷、腹壁擦傷、左側前臂挫傷
    、左側手部挫傷等傷害，黃偉倫、「阿華」此時則基於在公
    共場所聚集三人以上實施強暴在場助勢之犯意，下車以一同
    移往丙○○、陳勝杰毆打乙○○處聚集之方式在旁助勢，其等即
    以此方式聚集三人以上下手實施強暴脅迫及助勢，因而致生
    公眾、該路段交通往來之危險，妨害公共秩序及公眾安寧。
    嗣員警接獲報案，循線通知丙○○、王其然、黃偉倫到案說明
    ，並扣得上開摺疊刀1把，而查悉上情。
二、案經乙○○、丁○○訴由臺中市政府警察局第六分局報請臺灣臺
    中地方檢察署檢察官偵查起訴。
    理    由
一、本案被告丙○○所犯為死刑、無期徒刑、最輕本刑為3年以上
    有期徒刑以外之罪，且非高等法院管轄第一審之案件，其於
    準備程序中就前揭被訴事實為有罪之陳述，經告知簡式審判
    程序之旨，並聽取其與公訴人之意見後，本院認無不得或不
    宜改依簡式審判程序進行之情事，依刑事訴訟法第273條之1
    第1項、第284條之1規定，裁定由受命法官獨任進行簡式審
    判程序；且依刑事訴訟法第273條之2及第159條第2項規定，
    不適用傳聞法則有關限制證據能力之相關規定，合先敘明。
二、上開犯罪事實，經被告於警詢、偵訊、本院訊問、準備程序
    及審理時均為坦認（見偵卷第95至100頁、第289至293頁，
    本院訴字卷第86頁、第324頁，本院訴緝字卷第38頁、第48
    至49頁），核與同案被告陳勝杰於偵訊、同案被告王其然、
    黃偉倫於警詢及偵訊時之供述、告訴人乙○○、丁○○、證人鄭
    景聰、鐘士翔於警詢時之供、證述相符（見偵卷第65至83頁
    、第88至94頁、第101至105頁、第289至293頁），並有乙○○
    指認王其然、陳勝杰、丙○○犯罪嫌疑人紀錄表、丁○○指認王
    其然犯罪嫌疑人紀錄表、車牌號碼000-0000號、BAQ-0108號
    自小客車行車紀錄器錄影擷圖、臺中市沙鹿區東晉路等道路
    監視錄影擷圖、乙○○澄清綜合醫院中港分院診斷證明書(頭
    皮1公分撕裂傷、頭部挫傷、腹壁擦傷、左側前臂挫傷、左
    側手部挫傷)、詠駿汽車玻璃車牌號碼000-0000號自小客車
    維修估價單等在卷可參（見偵卷第113至119頁、第137至159
    頁、第163頁），復有扣案之折疊刀1把可佐，足認被告前開
    任意性自白與事實相符，堪可採信。從而，本件事證明確，
    被告犯行洵堪認定，應依法論科。
三、論罪科刑：
(一)按刑法第150條係以「在公共場所或公眾得出入之場所有『聚
    集三人以上』之行為資為構成要件，即指行為人無論在何處
    （遠端或現場）、以何種聯絡形式（面談、電子通訊、網路
    或社群軟體等），或以主動與被動參與，抑或事前約定或臨
    時起意，而達三人以上之相聚集合之行為，均屬本條所稱聚
    集行為，但非指單純三人以上『同時在場』之客觀狀態而言。
    換言之，經由自己主動聯繫、邀約他人，或者自己受他人邀
    約、召喚後，彼等共同或分別前往同一公共或公眾得出入之
    場所，並匯聚一起，且集合人數達三人以上。又此行為人對
    於其等聚集行為中，主觀上對於將有實施強暴脅迫手段，亦
    應有認識，方足以成立此罪。次按刑法第150條第1項規定：
    「在公共場所或公眾得出入之場所聚集三人以上，施強暴脅
    迫者，在場助勢之人，處1年以下有期徒刑、拘役或10萬元
    以下罰金；首謀及下手實施者，處6月以上5年以下有期徒刑
    」；同條第2項則規定：「犯前項之罪，而有下列情形之一
    者，得加重其刑至二分之一：意圖供行使之用而攜帶兇器
    或其他危險物品犯之。因而致生公眾或交通往來之危險」
    ，該規定係就刑法第150條第1項之基本犯罪類型，參考我國
    實務常見之群聚鬥毆危險行為態樣，慮及行為人意圖供行使
    之用而攜帶兇器或者易燃性、腐蝕性液體，抑或於車輛往來
    之道路上追逐，對往來公眾所造成之生命身體健康等危險大
    增，破壞公共秩序之危險程度升高，而有加重處罰之必要，
    已就刑法第150條第1項犯罪類型變更之個別犯罪行為予以加
    重，而成另一獨立之罪名，應屬於刑法分則加重之性質。又
    刑法第150條第2項並無將加重條件排除在共同正犯之外之意
    ，是以，該條第1項所規定之「首謀」、「下手實施」、「
    在場助勢」此三種態樣彼此間雖無成立共同正犯之餘地，惟
    如聚集三人以上在公共場所或公眾得出入之場所施暴時，無
    論是「首謀」、「下手實施」或「在場助勢」者中之何者攜
    帶兇器或其他危險物品，均可能因相互利用兇器或其他危險
    物品，造成破壞公共秩序之危險程度升高，均應認該當於加
    重條件。
(二)本案被告與同案被告陳勝杰、王其然因行車糾紛，在臺中市
    西屯區臺灣大道與河南路口匯聚一起，該路段為供公眾通行
    、車輛往來之道路，自屬公共場所，且自車牌號碼000-0000
    號、BAQ-0108號自小客車行車紀錄器錄影擷圖可知，斯時仍
    有其他人車正往來通行。又扣案之折疊刀為金屬材質、質地
    堅硬，刀柄長約10公分、刀刃長約9公分乙情，經本院當庭
    勘驗無訛（見本院訴字卷第117頁），另狼牙棒型手電筒長
    約20至30公分，金屬材質，有相當重量乙節，則經同案被告
    陳勝杰供承在卷（見本院訴字卷第121頁），且可敲破汽車
    之擋風玻璃，足認上開物品皆屬可對於人之生命、身體、財
    產造成危害而可作為兇器使用之物。則被告與同案被告陳勝
    杰、王其然分徒手及持摺疊刀對告訴人丁○○施以恫嚇、持狼
    牙棒型手電筒敲擊B車之前擋風玻璃致令不堪用、喝令告訴
    人乙○○下車、追趕並以徒手及持狼牙棒型手電筒毆打告訴人
    乙○○成傷，以此等強暴脅迫方法妨害告訴人乙○○駕駛車輛自
    由離去，顯已在公共場所下手實施強暴脅迫行為，其等所為
    將造成公眾或他人之危害、恐懼，實已對公眾造成生命、身
    體之危險，並對公共秩序有顯著危害，且可認其等於聚集過
    程中，主觀上已有將對他人施以強暴之認識或故意甚明。是
    核被告所為，係犯刑法第150條第2項第1款、第2款及同條第
    1項後段之意圖供行使之用而攜帶兇器，在公共場所聚集三
    人以上下手施強暴脅迫，因而致生公眾或交通往來之危險罪
    、同法第277條第1項之傷害罪及同法第354條毀損罪。
(三)復按共犯在學理上，有「任意共犯」與「必要共犯」之分，
    前者指一般原得由1人單獨完成犯罪而由2人以上共同實施之
    情形，當然有刑法總則共犯規定之適用；後者係指須有2人
    以上之參與實施始能成立之犯罪而言。且「必要共犯」依犯
    罪之性質，尚可分為「聚合犯」與「對向犯」，其2人以上
    朝同一目標共同參與犯罪之實施者，謂之「聚合犯」，如刑
    法分則之公然聚眾施強暴、脅迫罪、參與犯罪結社罪等是，
    因其本質上即屬共同正犯，故除法律依其首謀、下手實施或
    在場助勢等參與犯罪程度之不同，而異其刑罰之規定時，各
    參與不同程度犯罪行為者之間，不能適用刑法總則共犯之規
    定外，其餘均應引用刑法第28條共同正犯之規定。又關於犯
    意聯絡，不限於事前有所協議，其於行為當時，基於相互之
    認識，以共同犯罪之意思參與者，亦無礙於共同正犯之成立
    。且數共同正犯之間，原不以直接發生犯意聯絡者為限，即
    有間接之聯絡者，亦包括在內。是被告與同案被告陳勝杰、
    王其然就前揭意圖供行使之用而攜帶兇器，在公共場所聚集
    三人以上下手施強暴脅迫、傷害及毀損之犯行，彼此間具有
    犯意聯絡及行為分擔，應論以共同正犯。
(四)被告與同案被告陳勝杰、王其然於上開時間、地點，分徒手
    及持狼牙棒型手電筒毆打、追打告訴人乙○○之行為，係基於
    單一之犯意，於密接之時間、地點實行，侵害同一法益，依
    一般社會健全觀念難以強行分開，各行為之獨立性極為薄弱
    ，應評價為接續犯，而論以一傷害罪。
(五)被告所犯意圖供行使之用而攜帶兇器，在公共場所聚集三人
    以上下手施強暴脅迫，因而致生公眾、交通往來之危險、傷
    害及毀損等罪，有實行行為局部同一之情形，為想像競合犯
    ，應依刑法第55條規定，從一重依刑法第150條第2項第1款
    、第2款及同條第1項後段之意圖供行使之用而攜帶兇器，在
    公共場所聚集三人以上下手施強暴脅迫，因而致生公眾或交
    通往來之危險罪論處。　　
(六)又刑法第150條第1項之罪，係為保護社會整體秩序、安全，
    屬於國家法益，並非個人法益，縱行為人施以強暴脅迫之客
    體有數人，惟侵害國家法益仍屬單一，僅成立單純一罪，故
    本案遭強暴脅迫之客體雖有告訴人乙○○、丁○○2人，然被告
    所犯之上開意圖供行使之用攜帶兇器，在公共場所聚集三人
    以上下手施強暴脅迫，因而致生公眾或交通往來之危險罪，
    僅成立單純一罪。
(七)另刑法第150條第1項之罪所稱之施強暴脅迫者，已包括強暴
    、脅迫或強制等一切不法手段在內，於妨害公共秩序之接續
    過程中，所為之強制等強暴脅迫行為，應屬刑法第150條第1
    項之部分行為，不再另論刑法第304條第1項之強制罪、同法
    第305條之恐嚇危害安全罪。公訴意旨認被告所為尚應論以
    刑法第304條第1項之強制罪、同法第305條之恐嚇危害安全
    罪，並與刑法第150條第1項後段之罪具有想像競合犯之裁判
    上一罪關係等語，容有誤會。
(八)同案被告陳勝杰、王其然分別攜帶狼牙棒型手電筒、折疊刀
    等兇器為本案犯行，被告雖未持有兇器，然其並未阻止同案
    被告陳勝杰、王其然攜帶兇器為上開暴行，且與同案被告陳
    勝杰一同攻擊告訴人乙○○，共同在人車往來頻繁之馬路要道
    上為前開強暴脅迫之行為，嚴重影響人民安寧及危害公共秩
    序，並因而致生公眾、交通往來之危險，自有加重其刑之必
    要，爰依刑法第150條第2項之規定加重其刑。
(九)爰以行為人之責任為基礎，審酌被告於本案犯行前，並無犯
    罪經科刑之紀錄，有臺灣高等法院被告前案紀錄表在卷可參
    ，其因認與告訴人乙○○、丁○○發生行車糾紛，不思循理性方
    式或合法途徑處理，竟與同案被告陳勝杰、王其然分以徒手
    及持兇器在公共場所聚集三人以上下手施上開強暴脅迫、傷
    害及毀損之暴行，除對公共秩序及公眾或他人安寧造成危害
    ，並致告訴人乙○○受有前揭傷害及財物損失之犯罪危害程度
    ，又考量被告本案參與及實施之犯罪程度及態樣，另被告犯
    後雖坦承犯行，已與告訴人丁○○調解成立，賠償損害（見偵
    卷第302之1至302之2頁），然未與告訴人乙○○和解或賠償損
    失，且於審理中經通緝始到案接受審判之態度，暨其自陳之
    教育程度、職業經歷及家庭生活狀況（見本院訴緝字卷第50
    頁）等一切情狀，量處如主文所示之刑，以資儆懲。　　　
    　
四、扣案之折疊刀1把為同案被告王其然所有，供本案犯罪所用
    之物，經其供明在案（見本院訴字卷第117頁），另同案被
    告陳勝杰持犯本案犯罪所用之狼牙棒型手電筒，則為其所有
    之物，亦經其陳明在卷（見本院訴字卷第121頁），上開物
    品均非被告所有或有管領權之物，自無從於被告所犯部分宣
    告沒收或追徵。
據上論斷，應依刑事訴訟法第273條之1、第299條第1項前段，刑
法第28條、第150條第1項後段、第2項第1款、第2款、第277條第
1項、第354條、第55條，刑法施行法第1條之1第1項，判決如主
文。
本案經檢察官潘曉琪提起公訴，檢察官甲○○到庭執行職務。
中　　華　　民　　國　　111 　年　　12　　月　　 5　　日
                  刑事第十五庭  法　官　江健鋒
以上正本證明與原本無異。
如不服本判決，應於收受本判決後20日內向本院提出上訴書狀，
其未敘述上訴理由者，並得於提起上訴後20日內向本院補提理由
書狀（均須按他造當事人之人數附繕本）「切勿逕送上級法院」
。
告訴人或被害人如不服判決，應備理由具狀向檢察官請求上訴，
上訴期間之計算，以檢察官收受判決正本之日起算。
                                書記官　呂偵光
中　　華　　民　　國　　111 　年　　12　　月　　 6　　日

附錄本案論罪科刑法條全文：
中華民國刑法第150條：
在公共場所或公眾得出入之場所聚集三人以上，施強暴脅迫者，
在場助勢之人，處1年以下有期徒刑、拘役或10萬元以下罰金；
首謀及下手實施者，處6月以上5年以下有期徒刑。
犯前項之罪，而有下列情形之一者，得加重其刑至二分之一：
一、意圖供行使之用而攜帶兇器或其他危險物品犯之。
二、因而致生公眾或交通往來之危險。
　　
中華民國刑法第277條：
傷害人之身體或健康者，處5年以下有期徒刑、拘役或50萬元以
下罰金。
犯前項之罪因而致人於死者，處無期徒刑或7年以上有期徒刑；
致重傷者，處3年以上10年以下有期徒刑。

中華民國刑法第354條：
毀棄、損壞前二條以外之他人之物或致令不堪用，足以生損害於
公眾或他人者，處2年以下有期徒刑、拘役或1萬5000元以下罰金
。